臺灣高等法院刑事裁定
109年度抗字第1491號
抗  告  人
即受 刑 人  謝雲龍



上列抗告人即受刑人因聲請撤銷緩刑案件，不服臺灣新北地方法
院中華民國109年7月29日裁定（109年度撤緩字第87號），提起
抗告，本院裁定如下：
    主  文
抗告駁回。                                             
    理  由
一、原裁定意旨略以：抗告人即受刑人謝雲龍（下稱受刑人）前
    因過失傷害案件，經臺灣新北地方法院（下稱新北地院）以
    108年度交簡字第2816號判決判處有期徒刑2月，緩刑2年，
    並應向被害人依該判決附表所示內容履行損害賠償（即給付
    總額為新臺幣〈下同〉5萬元，並自民國108年11月20日起，按
    月於每月20日前給付1萬5,000元，末期給付2萬元，如有1期
    未履行，視為全部到期），該判決並於108年12月27日確定
    。該判決確定後，經被害人向臺灣新北地方檢察署（下稱新
    北地檢署）表示受刑人未依照判決主文履行給付，而聲請撤
    銷受刑人緩刑之宣告，新北地檢署檢察官遂發函通知受刑人
    應依該判決內容支付被害人款項及提出已支付款項之證明文
    件，均未獲置理，且迄至原審於109年4月20日開庭前，均未
    給付緩刑宣告所諭知之履行條件，故受刑人於緩刑期間內，
    確有未遵期履行緩刑所附條件之情形。衡以前開判決所附之
    緩刑條件，乃受刑人與被害人雙方調解同意之條件，堪認受
    刑人當時應係經衡酌其資力後，始同意上開條件，而原判決
    亦係考量受刑人業與被害人達成共識，方為前述附條件緩刑
    之宣告，則受刑人既已折服原判決，並對該判決所定之負擔
    條件予以認同，自應依原判決所定負擔遵期履行，然受刑人
    自判決確定後均未履行任何緩刑條件，並未給付任何金額予
    被害人，經原審法院傳喚到庭，受刑人雖當庭表示可以每10
    天給付3,000元，然迄至109年7月13日仍未履行分文，亦未
    主動設法履行或與被害人聯繫協商，更無正當理由拒不配合
    檢察官之執行指揮，益證受刑人無正當事由拒絕履行，其並
    無履行負擔之意願，違反原判決所定上開負擔情節重大，與
    緩刑制度係為促使惡性輕微之被告或偶發犯、初犯改過自新
    之目的不符，原判決宣告之緩刑已難收其預期之效果，而確
    有執行刑罰之必要。是聲請人聲請撤銷受刑人前揭緩刑之宣
    告，為有理由，應予准許。　　
二、抗告意旨略以：受刑人平日以打零工維生，為新北市政府列
    冊之「低」收入戶，曾因工作傷及脊椎並患有眼疾，近期又
    遭逢疫情，經常接不到工作，今年因付不出租金，已數度被
    迫搬遷而流離失所，因而遺失被害人的聯絡電話及匯款帳號
    。今年8月份已覓得短期工作，並預支薪資5,000元，已於10
    9年8月11日匯入被害人指定帳戶，受刑人確實有履行緩刑所
    附條件之意願，並非無故不履行，亦非無正當理由不配合檢
    察官之執行指揮，倘入監服刑，將喪失工作機會，家中經濟
    更加艱難，請撤銷原裁定等詞。
三、按受緩刑之宣告而有違反刑法第74條第2項第1款至第8款所
    定負擔情節重大之情形，足認原宣告之緩刑難收其預期效果
    ，而有執行刑罰之必要者，得撤銷其宣告，刑法第75條之1
    第1項第4款定有明文。蓋緩刑制度之本旨，乃在鼓勵惡性較
    輕之犯罪行為人或偶發犯、初犯得適時改過，以促其遷善，
    復歸社會正途；又緩刑宣告得以附負擔方式為之，亦係基於
    個別預防與分配正義，俾確保犯罪行為人自新及適度填補其
    犯罪所生之損害為目的，然犯罪行為人經宣告緩刑後，若有
    具體事證足認其並未因此反省悔悟、改過遷善並謹慎舉止，
    自仍有執行刑罰之必要，以彰法治，是以前揭刑法第75條之
    1所謂「情節重大」，係指受刑人是否誠心接受緩刑所附之
    負擔、是否顯有履行負擔之可能卻故意不履行或虛應推托、
    甚至隱匿處分財產等情，由法院依職權本於合目的性之裁量
    ，妥適審酌受刑人於緩刑期間內違反應遵守事項之情節是否
    重大，已達難收其預期效果之程度，而確有執行刑罰之必要
    。
四、經查：
(一)受刑人前因過失傷害案件，經新北地院於108年12月3日以10
    8年度交簡字第2816號判決判處有期徒刑2月，緩刑2年，並
    應向被害人給付5萬元，給付方式：自108年11月20日起，按
    月於每月20日前給付1萬5,000元，末期給付2萬元（即調解
    筆錄所載內容），該判決並於108年12月27日確定在案等情
    ，有該判決書及被告前案紀錄表附卷可考。
(二)受刑人於該案審理中與被害人成立調解，承諾分期給付賠償
    金額，因而獲得被害人之諒解及法院給予從輕量刑、宣告緩
    刑之機會。受刑人既然已評估自身之給付能力，而自願與被
    害人成立調解，自應本於誠信履行其承諾之給付義務，自該
    調解成立後，受刑人如依調解內容，自108年11月20日起，
    按月於每月20日前給付1萬5,000元，末期給付2萬元，於109
    年1月20日前，即可全數給付完畢，但受刑人卻遲遲未履行
    給付義務；新北地院108年度交簡字第2816號判決並以該調
    解筆錄內容，作為緩刑所定負擔，受刑人既因此獲得緩刑之
    機會，更應定期履行緩刑所定負擔之給付義務；但於該判決
    確定後，受刑人仍遲遲不履行，甚至在新北地檢署檢察官通
    知其履行時，仍置若罔聞；檢察官聲請撤銷緩刑宣告後，受
    刑人於原審傳喚到案時，雖表示願意每10日給付3,000元（
    撤緩卷第36頁），但至原審於109年7月29日裁定撤銷緩刑前
    ，受刑人仍未給付分文，實難認受刑人確有履行緩刑所定負
    擔之意願。
(三)受刑人雖經濟狀況不佳，且領有新北市社會福利資格證明（
    「中低」收入戶），但受刑人在與被害人成立調解前，即已
    評估自身經濟狀況及給付能力，在確定能依條件履行始與被
    害人成立調解，其既自願承諾履行，即不應藉故推托拒不履
    行，否則即有違法院基於分配正義之考量，而藉由緩刑所定
    負擔填補被害人損害之目的。受刑人雖表示「遺失被害人聯
    絡電話及匯款帳號」，但被害人之匯款帳號明載於判決書附
    表，縱使無法尋獲，仍可向法院或新北地檢署執行科詢問，
    並非因此不能匯款，此顯係其推托之詞。雖受刑人提出109
    年4月17日前往新北市立聯合醫院就診之診斷證明書（撤緩
    卷第39頁），並於109年4月20日於原審訊問時表示因生病而
    減少工作收入（撤緩卷第36頁），但此一變故，係發生在上
    述調解條件履行期之後，難認受刑人在原履行期內，有發生
    變故致不能按期履行之正當事由。
(四)本院審酌受刑人本應於109年1月20日前，給付被害人5萬元
    完畢，經執行檢察官通知履行，卻置之不理；於檢察官聲請
    撤銷緩刑後，原審再給予4個月期間履行之機會，受刑人仍
    不珍惜，縱然經濟困難，如有履行誠意，可斟酌給付能力，
    酌情支付數百元、1至2千元，但受刑人於原審裁定前猶未給
    付分文，實難認有履行緩刑所定負擔之意思。考量新北地院
    108年度交簡字第2816號判決諭知附負擔之緩刑宣告，係因
    受刑人於該案審理中與被害人調解成立，而基於個別預防與
    分配正義，以確保受刑人適度填補其因過失傷害犯行所生之
    損害為目的，受刑人既然自始即無按調解內容履行，及誠心
    接受緩刑所附負擔之意思，如仍予維持緩刑宣告，使受刑人
    獲得暫免執行原宣告刑之優惠，即無法達到匡正及分配正義
    之目的。綜合上情，堪認受刑人有推托逃避履行之情形，原
    裁定因認受刑人確有違反刑法第74條第2項第3款所定負擔之
    情形，且違反之情節顯然重大，原宣告之緩刑，顯難收保障
    被害人獲得實質上損害賠償等預期之效果，而有執行刑罰之
    必要，所為撤銷緩刑宣告之裁定，核無不合。受刑人徒以其
    經濟及身體健康狀況欠佳為由，指摘原裁定不當，為無理由
    ，應予駁回。
五、至於受刑人雖於109年8月11日提起抗告當日匯款5,000元予
    被害人，惟其本有依調解筆錄內容給付5萬元之義務，此與
    原裁定前受刑人已無正當理由拒不履行緩刑負擔之判斷，並
    無影響；又因撤銷緩刑宣告後，應執行108年度交簡字第281
    6號判決判處之有期徒刑2月時，如受刑人因擔心入監服刑將
    影響工作，仍得依規定向執行檢察官聲請易科罰金、分期繳
    納，或易服社會勞動，併予敘明。
六、依刑事訴訟法第412條，裁定如主文。 
中　　華　　民　　國　　109 　年　　9 　　月　　10　　日
                  刑事第十三庭  審判長法  官  王國棟
                                      法  官  呂煜仁
                                      法  官　曹馨方
以上正本證明與原本無異。
不得再抗告。
                                      書記官　游秀珠
中　　華　　民　　國　　109 　年　　9 　　月　　10　　日